臺灣高等法院民事判決　　　　　　　　　 95年度上字第465號
上　訴　人　雷澤鋁業有限公司
法定代理人　戊○○
訴訟代理人　林清漢律師
複代理人　　己○○
受告知人　　萬璁實業有限公司
　　　　　　　　　　　　1號
法定代理人　丁○○
　　　　　　　　　　　　1號
訴訟代理人　甲○○
被上訴人　　大正不銹鋼工業股份有限公司
法定代理人　乙○○
訴訟代理人　江松鶴律師
上列當事人間請求給付貨款事件，上訴人對於中華民國95年4月6
日臺灣桃園地方法院94年度訴字第894號第一審判決提起上訴，
本院於96年3月20日言詞辯論終結，判決如下：
    主  文
原判決除減縮部份外廢棄。
被上訴人應給付上訴人新台幣1,902,420元及自民國94年7月13日
起至清償日止按年息5%計算之利息。
第一審、二審訴訟費用除減縮部分外由被上訴人負擔。
本判決於上訴人以新台幣60萬元供擔保後，得假執行。
      事實及理由
甲、程序方面:
    上訴人於原審訴請被上訴人給付新台幣（下同）1,902, 420
    元及自93年10月31日起至清償日止按週年利率5%計算之利息
    ，其於本院審理時減縮訴之聲明，請求被上訴人給付上訴人
    1,902, 420元及自起訴狀繕本送達翌日起至清償日止按年息
    5%計算之利息（本院卷，196頁），依民事訴訟法第446 條
    第1項及第255條第1項第3款規定，應予准許。
乙、實體方面：
一、本件上訴人起訴主張：被上訴人於93年1月13日向其購買鋁
    合金擠型材（即工具櫃鋁把手），單據號碼0000000000 ，
    進貨日期93年1月28日，嗣上訴人已依約完成交貨，惟扣除
    已收取之部分貨款後，被上訴人尚欠93年2月至4月間之貨款
    各為72,400元、457,121元、1,37 2,899元，合計1,902,
    420元（未稅），迄未給付，經上訴人寄發存證信函催告限
    期清償，惟未獲置理。本件買賣之交易過程分為協商議價、
    確認模具尺寸規格並下定單、原模具如不符規格重新修正並
    製作模具、修正後確認模具可行始大量生產，故依前開流程
    而觀，自兩造於93年1月12日就工具櫃鋁把手之價格先行協
    商議價，並依照被上訴人之指示，由上訴人負責開模、打樣
    製作模具原型樣品送交被上訴人確認，並經測試後發現模具
    有缺失，迭經上訴人公司廠長甲○○來回連續3次各於同年2
    月20日、同年2月25日、同年3月5日以傳真稿答覆及修正模
    具問題，是甲○○於函文中所稱之模具問題乃屬確認模具前
    之修正缺失協商過程，絕非屬瑕疵事項。嗣於同年3 月5日
    最後1次修正確認模具規格並重新製模後，自93年3月6日起
    至同年3月26日始大量生產，由上訴人負責含工帶料將工具
    櫃鋁把手製作成品交予被上訴人，至上訴人陸續供貨至同年
    4月12日依約如數交貨完畢為止，期間並無再有模具須經修
    正情事發生。被上訴人於93年1月8日出具之採購單上雖載明
    交貨日期係93年1月28日，惟實際之訂購日期係於93年1月12
    日，此由該採購單下方由被上訴人公司簽呈採購王國健及審
    核劉龍逸均係同年1月8日簽名，主管徐即被上訴人公司之法
    定代理人乙○○係同年1月12日簽名可證，且當時上訴人即
    已表明無法如期交貨，而被上訴人宥於其下訂單採購之時間
    亦稍嫌較晚，故同意修正進貨日期，亦即上訴人只需陸續分
    批交貨即可，而不須依該採購單上之日期出貨。是以本件買
    賣上訴人並無遲延交貨，且所交貨品亦無瑕疵存在，爰依買
    賣契約之法律關係提起本件訴訟，並聲明：(一)原判決廢棄。
    (二)被上訴人應給付上訴人1,902,420元及起訴狀繕本送達翌
    日即94年7月13日起至清償日止按週年利率5%計算之利息。
    (三)願供擔保請准宣告假執行。
二、被上訴人辯稱：其於93年1月12日向上訴人採購工具櫃鋁把
    手，且系爭採購單上明載交貨日期為93年1月28日，並附註
    記載須確實依系爭採購單之數量及日期交貨，是若無法如期
    交貨所造成之生產損失應由上訴人負擔。詎上訴人無法依約
    遵期交貨，所交付之模具在設計上及模具本身亦均有瑕疵存
    在，此情經上訴人公司廠長甲○○各於同年2月20日、同年2
    月25日、同年3月5日以傳真稿回覆承認並道歉賠罪可證。又
    上訴人製作模具過程中雖經數次修正而延宕整個製程時間，
    惟被上訴人僅同意延後21日，惟上訴人仍無法如期履約。是
    本件買賣上訴人除交貨期日一再延誤且所交付之工具櫃鋁把
    手品質亦為不良，造成被上訴人生產線停工待料、貨物出口
    延遲而遭被上訴人美國客戶WAL-MART公司以遲延交貨為由，
    除將雙方原約定之16D（於原審誤繕為14D）工具櫃之損耗率
    由2%提高至7%，並取消原已訂購之3D工具櫃，致被上訴人受
    有損害，其中有關延遲交貨54天，計有人工薪資損失5,610,
    600元、廠房租金損失534,600元，另因美國WAL- MART公司
    取消3D工具櫃訂單計有利息損失3,099,300元、低價賠售損
    失12,508,650元，合計共為21,753,150元，被上訴人以94年
    8月12日答辯狀繕本之送達為解除本件買賣契約之意思表示
    ，如解除契約不合法，並就上開損害之金額與系爭貨款主張
    抵銷等語。並聲明：駁回上訴。
三、兩造不爭執之事實：
  (一)被上訴人於93年1月13日向上訴人購買鋁把手，上訴人已完
    成交貨，惟扣除已收取之部分貨款後，被上訴人尚欠93年2
    月至4月間之貨款各為72,400元、457, 121元、1,372, 899
    元，合計1,902,420元（未稅）未給付。
  (二)上訴人於93年10月19日寄發存證信函催告被上訴人10日內給
    付，被上訴人於翌日收受該信函，惟迄未給付。
四、上訴人主張：被上訴人經催告猶拒不給付前開貨款，其得依
    買賣契約之法律關係，請求被上訴人給付上訴人1,902, 420
    元及自93年10月31日起至清償日止按週年利率5%計算之利息
    。被上訴人辯稱：上訴人除交貨期日一再延誤，且所交付之
    工具櫃鋁把手品質亦為不良，造成被上訴人生產線停工待料
    、貨物出口延遲而遭被上訴人美國客戶WAL-MART公司以遲延
    交貨為由，除將雙方原約定之16D工具櫃之損耗率由2%提高
    至7%，並取消原已訂購之3D工具櫃，致被上訴人受有因延遲
    交貨54天之人工薪資損失5,610,600元、廠房租金損失534,
    600元，另因美國WAL- MART公司取消3D工具櫃訂單計有利息
    損失3,099,300元、低價賠售損失12,508,650元，合計共為
    21,753,150元，被上訴人以94年8月12日答辯狀繕本之送達
    為解除本件買賣契約之意思表示，如解除契約不合法，並就
    上開損害之金額與系爭貨款主張抵銷等語。經查：
  (一)被上訴人雖主張：上訴人遲延交貨共54天等語。惟依採購單
    記載，本件買賣契約之貨物交付日期為93年1月28日（原審
    卷，18頁），被上訴人自承於確認模具時曾因要求修改模具
    而同意延緩交期21日，有被上訴人提出交貨狀況表為證（原
    審卷，42頁），是本件買賣鋁把手之最後交貨期限應為93年
    2月18日。上訴人分批陸續交貨，且因上訴人交付之鋁把手
    成品有瑕疵，經被上訴人驗貨發現要求退貨補正，上訴人至
    93年4月5日始交付完成300L規格成品，930L規格則於93年4
    月12日交付共82,337件，剩餘2,663件因被上訴人未給付
    本件貨款，上訴人拒絕交付等情，有被上訴人提出之交貨狀
    況表可証（原審卷，57至59頁），且為兩造所不爭，則上訴
    人並非所有貨物均遲延交貨54日，而係每批遲延日期均不相
    同，各批遲延日期最長54日，最短2日，各如該交貨狀況表
    所示。
  (二)上訴人於接受被上訴人系爭採購單後，委由萬璁實業有限公
    司（下稱萬璁公司）實際負責生產乙節，為兩造所不爭。萬
    璁公司總經理甲○○出具予被上訴人函文共3件，93年2 月
    20日函文載明：「鋁材在經過陽極之後呈現光澤度不一之情
    形，通常為電解處理時間長短不一所致…下回生產一定密切
    注意此項問題」等語（原審卷，19頁）。93年2月25日函文
    記載：「開模具必須用線切割將其形狀切割成形，因切割商
    未注意，模具廠（轉給專業切割代工）也未仔細交待，因此
    其中一付模具之切割線由頂端之中心點開始切割，交接處稍
    有落差，以致擠製出來的鋁料，經電鍍後，呈現一條細細的
    紋路。不意會造成如此結果，實屬遺憾，尚祈見諒」（原審
    卷，20頁）。93年3月5日函文則記載：「本料模具之設計原
    為3孔入料，但擠壓比太重，以致連續壞了4組模具，後來為
    了減輕擠壓重力，而改開兩孔入料，但無可避免的正中間會
    有1道合模線，其合模線在經過陽極處理後，會益發明顯。
    前日，本廠已通知模具重新設計3孔入料之模具，其合模線
    如左圖所示，如此就可避免表面經電鍍（陽極處理）之後所
    呈現之合模線的困擾。本廠竭誠為貴方服務，只是一再造成
    貴方之困擾，實非貴我雙方所樂見，於此謹申歉意，萬望貴
    方諒宥，並多海涵」（原審卷，21頁）。甲○○到庭結證稱
    ：「因為原來設計的模具是兩孔入料，但經過陽極處理之後
    會發生明顯的接痕，被上訴人說不允許，所以又改成三孔入
    料，結果因為這樣擠壓比太大，所以模具不斷的損壞，只好
    又重新開模改成兩孔的入料方法，並設法解決接痕的問題」
    、「（已經發生的瑕疵如何處理？）被告都退還給我，我們
    也重新補貨給被告」等語（原審卷，90、91頁）。證人即被
    上訴人公司代理接洽訂單之丙○○亦證稱：「驗貨沒有通過
    的原因大部分是表面有刮傷，把手有痕跡」、「（是否知道
    16D工具櫃交貨遲延的原因？）驗貨沒有過好幾次，補驗以
    後才通過，驗貨沒有通過的原因要看每次驗貨報告的記載」
    等語（原審卷，194頁）。上開證據顯示，上訴人所交付之
    鋁把手雖有瑕疵，並經被上訴人驗貨發現要求退貨，請上訴
    人重新補正無瑕疵物而延宕交貨期限，但所交付之貨品均已
    補正瑕疵並經被上訴人驗貨通過。
  (三)被上訴人雖辯稱：上訴人除交貨期日一再延誤，且所交付之
    工具櫃鋁把手品質亦為不良，造成被上訴人生產線停工待料
    、貨物出口延遲而遭被上訴人美國客戶WAL-MART公司以遲延
    交貨為由，除將雙方原約定之16D工具櫃之損耗率由2%提高
    至7%，並取消原已訂購之3D工具櫃，致被上訴人受有人工薪
    資損失5,610,600元、廠房租金損失534, 600元、因美國
    WAL- MART公司取消3D工具櫃訂單之利息損失3,099,300元、
    低價賠售損失12,508,650元，合計共為21,753,150元等語。
    上訴人則否認其交付之產品有瑕疵，亦否認造成被上訴人損
    害。查：
    1.被上訴人雖主張：因系爭把手遲延交貨，致其所出售
      WAL-MA RT公司之16D工具櫃有瑕疵，造成WAL-MART公司將
      16Ｄ工具櫃之訂單損耗率提高到7%，造成損害等語，並提
      出電子郵件為証（本院卷，144至145之1頁）。惟其所舉
      證人証人丙○○到庭證稱：耗損率的問題我不清楚等語（
      原審卷，193頁）。且被上訴人所出售之16Ｄ工具櫃有很
      多零件，上訴人所提供之系爭貨物僅把手的部分，且WAL-
      MA RT 公司已收受被上訴人出售之16D工具櫃等事實，為
      兩造所不爭。被上訴人所提出之證據充其量僅能證明其損
      耗率有提高情事，但其上並未載明提高之原因，不能證明
      損耗率之提高係因系爭把手遲延交貨所致，被上訴人亦自
      承其無法舉證證明損耗率提高係因系爭貨品瑕疵所致（本
      院卷，32頁），則被上訴人以系爭貨物遲延交貨致被上訴
      人受有耗損率提高之損害云云，即無可採。
    2.被上訴人又主張：系爭鋁把手瑕疵遲延交貨造成被上訴人
      生產線停工待料，致被上訴人受有人工薪資損失5,610,
      600元、廠房租金損失534, 600元等語。惟被上訴人所出
      售之16Ｄ工具櫃有很多零件，上訴人所提供之系爭貨物僅
      把手的部分，已如前述。被上訴人出售之16D工具櫃外，
      尚出售3D工具櫃、14D工具櫃等情，為被上訴人所自承（
      本院卷，195頁背面）。被上訴人係分批向上訴人及其他
      廠商進貨後，組裝成三種工具櫃後再分批出售與外國公司
      ，系爭16D工具櫃出售後，3Ｄ工具箱是WAL-MART公司後來
      向被上訴人所定之另外一批貨，其把手並非向上訴人訂購
      ，3Ｄ工具箱之訂貨資料如原審證8，訂單有很多次，最後
      一次是在93年3月11日，交貨日期如被上證2出貨日期表，
      3Ｄ工具櫃有做，沒有遲延交貨等情，為被上訴人所自承
      （本院卷，32頁背面、153頁、193頁背面、195頁）。上
      開證據顯示，被上訴人工廠一直在運作，並無停工待料情
      事。被上訴人既未能舉證證明系爭鋁把手瑕疵遲延交貨造
      成被上訴人生產線停工待料，致被上訴人受有人工薪資損
      失5,610, 600元、廠房租金損失534, 600元等事實，其上
      開主張並無可採。
    3.被上訴人復主張：上訴人貨物瑕疵遲延交貨，造成WAL
      -MART公司取消原已訂購之3D工具櫃，致被上訴人受有
      WAL-MART公司取消3D工具櫃訂單之利息損失3,099,300元
      、低價賠售損失12,508,650元，合計為21,753,150元等語
      。証人丙○○亦到庭證稱：因14D交貨遲延不可能如期交
      3D貨物，後來被取消訂單等語（原審卷，193頁）。惟3Ｄ
      工具箱是WAL-MART公司於向被上訴人購買系爭16D工具櫃
      後，再向被上訴人所定之另外一批貨，其把手並非向上訴
      人訂購，3Ｄ工具箱之訂單如原審證8，訂單有很多次，最
      後一次是在93年3月11日，交貨日期如被上證2出貨日期表
      ，3Ｄ工具櫃有做，沒有遲延交貨等情，已如前述。上開
      證據顯示，系爭16D工具櫃雖有遲延交貨情事，但各批遲
      延日期不多，WAL-MART公司不僅收受系爭16D工具櫃，且
      嗣後仍陸續向被上訴人訂購3D工具櫃，又3D工具櫃並無遲
      延交貨情事，則衡情並無因系爭把手遲延交貨致WAL-MART
      公司取消3D工具櫃情事，証人丙○○證稱：因14D交貨遲
      延不可能如期交3D貨物，後來被取消訂單云云，即無可採
      。被上訴人既未能提出證據証明上訴人貨物瑕疵遲延交貨
      致被上訴人受有WAL- MA RT公司取消3D工具櫃訂單之利息
      損失3, 099,300元、低價賠售損失12,508,650元情事，其
      上開主張亦無可採。
  (四)上訴人所交付之貨物雖有瑕疵情事，但均經上訴人補正瑕疵
    後交付被上訴人收受，其所交付之貨物雖有遲延情事，但各
    批交貨遲延日期不多，且該貨物由被上訴人組裝成16D 工具
    櫃後，均由美國WAL-M ART公司收受，被上訴人既未能提出
    證據足証其因系爭貨物瑕疵遲延交貨而受有何種損害，則其
    以上訴人交付貨物有瑕疵及遲延為由，主張其得解除系爭買
    賣契約或主張其得請求損害賠償並主張抵銷云云，並無可採
    。上訴人主張：被上訴人經催告猶拒不給付前開貨款，其得
    依買賣契約之法律關係，請求被上訴人給付上訴人1,902,
    420 元及自94年7月13日起至清償日止按週年利率5%計算之
    利息，即為正當，應予准許。
五、從而上訴人依買賣契約之法律關係，請求被上訴人給付貨款
    1,902,420元及自94年7月13日起算之法定遲延利息，為有理
    由，應予准許。原判決駁回上訴人之請求，即有未合，上訴
    意旨就此部分指摘原判決不當，求予廢棄改判，為有理由。
    爰由本院將原判決此部分予以廢棄，改判如主文第2項所示
    ，並依上訴人聲請酌定擔保金額為假執行之宣告。
六、本件判決之基礎已臻明確，兩造其餘之攻擊防禦方法及舉證
    ，核與判決無影響，毋庸一一論述，併此敘明。
丙、據上論結，本件上訴為有理由，依民事訴訟法第450條、第
    78 條、第463條，第390條第2項判決如主文。
中　　華　　民　　國　　96　　年　　3 　　月　　27　　日
　　　　　　　　　  民事第十三庭
                        審判長法　官　劉勝吉
　　　　　　　　　　　        法　官  李媛媛
　　　　　　　　　　　        法　官  高鳳仙
正本係照原本作成。
如不服本判決，應於收受送達後20日內向本院提出上訴書狀，其
未表明上訴理由者，應於提出上訴後20日內向本院補提理由書狀
（均須按他造當事人之人數附繕本）上訴時應提出委任律師或具
有律師資格之人之委任狀；委任有律師資格者，另應附具律師資
格證書及釋明委任人與受任人有民事訴訟法第466條之1第1項但
書或第2項（詳附註）所定關係之釋明文書影本。
中　　華　　民　　國　　96　　年　　3 　　月　　29　　日
　　　　　　　　　　　　　　　書記官　黃慶霽
附註：
民事訴訟法第466條之1（第1項、第2項）：
對於第二審判決上訴，上訴人應委任律師為訴訟代理人。但上訴
人或其他法定代理人具有律師資格者，不在此限。
上訴人之配偶、三親等內之血親、二親等內之姻親，或上訴人為
法人、中央或地方機關時，其所屬專任人員具有律師資格並經法
院認為適當者，亦得為第三審訴訟代理人。
